【裁判字號】    99,訴,282
【裁判日期】    990617
【裁判案由】    誣告等
【裁判全文】
臺灣基隆地方法院刑事判決               99年度訴字第282號
公  訴  人  臺灣基隆地方法院檢察署檢察官
被      告  丙○○原名蔡于德.
上列被告因誣告等案件，經檢察官提起公訴（98年度偵字第4485
號），被告於準備程序進行中，就被訴事實為有罪之陳述，經本
院合議庭裁定由受命法官獨任進行簡式審判程序，判決如下：
    主  文
丙○○持有第一級毒品，處拘役伍拾日，如易科罰金，以新臺幣
壹仟元折算壹日，扣案之第一級毒品海洛因（合計淨重零點伍
公克）併同難以析離之包裝袋伍只均沒收銷燬之。又意圖他人受
刑事處分，向該管公務員誣告，處有期徒刑柒月，扣案之第一級
毒品海洛因伍小包（合計淨重零點伍公克）、未具殺傷力之手
槍（管制編號0000000000號）壹枝、子彈肆顆、電子磅秤壹台均
沒收。
    犯罪事實
一、丙○○（原名蔡于德）因與張峻銘之妻甲○○有私情，屢經
    要求張峻銘與甲○○離婚而未獲回應，竟起意以將毒品、槍
    枝等物置於張峻銘所有現使用之車牌號碼7889-RH號自用小
    客車內，再報警栽贓之方式，使張峻銘受刑事處分，其明知
    海洛因係毒品危害防制條例第2條第2項第1款規定列管之第
    一級毒品，未經許可不得擅自持有，為栽贓之用，竟基於持
    有第一級毒品之犯意，先於民國97年11月底某日時，在雲林
    縣褒忠鄉路邊向真實姓名年籍不詳綽號「阿奇」之成年男子
    ，以新臺幣（下同）700元購入第一級毒品海洛因5小包（合
    計淨重0.35公克）後，即非法持有之。復於97年11月底至同
    年12月3日間某日時，前往高雄市六合夜市購得未具殺傷力
    之手槍1支（管制編號0000000000號）及子彈4顆，再至高雄
    縣仁武鄉○○路234號1樓「駿昌企業社」精密模具放電加工
    廠將購得之手槍鑽孔。其備妥欲栽贓所用之物後，因獲悉張
    峻銘平日週一至週六上班期間，均住於張峻銘公司提供位於
    臺北縣貢寮鄉之員工宿舍，遂攜帶前揭購得之海洛因、槍、
    彈及電子磅秤1個，先於97年12月4日某時，前往張峻銘位於
    臺北縣貢寮鄉公司宿舍之附近尋找張峻銘使用之前揭自用小
    客車，並於臺北縣貢寮鄉○○街111之6號前尋獲張峻銘之上
    開車輛後，即持其事前以不詳方式取得之上開車輛備用鑰匙
    開啟該車車門將其前揭持有之物品，以透明塑膠袋包裝後，
    再以報紙包住，藏放於該車之駕駛座下方；復意圖使張峻銘
    受刑事處分，於同日15時15分許，在附近之臺北縣貢寮鄉○
    ○村○○街33號，以「黃先生」名義撥打公用電話00-00000
    000號向警方報案，虛構張峻銘非法持有毒品及槍彈，誣指
    張峻銘涉有持有槍彈、毒品等罪嫌，而向該管公務員誣告。
    警方獲報後，即通知臺北縣政府警察局瑞芳分局，而派員警
    林義溫、黃如暘前往調查，經張峻銘同意後搜索其上開自用
    小客車，而扣得上開物品，並報告臺灣基隆地方法院檢察署
    檢察官偵辦，嗣張峻銘所涉違反槍砲彈藥刀械管制條例等罪
    嫌，經該署檢察官查明後，認張峻銘罪嫌不足，以97年度偵
    字第5148號、5149號為不起訴處分，而悉上情。
二、案經臺灣基隆地方法院檢察署檢察官主動簽分偵查起訴。
    理  由
壹、程序方面
    本件被告丙○○所犯者非為死刑、無期徒刑、最輕本刑為3
    年以上有期徒刑之罪或高等法院管轄第一審案件，其於準備
    程序進行中，先就被訴事實為有罪之陳述，經告知其簡式審
    判程序之旨，並聽取公訴人、被告之意見後，本院合議庭業
    已依刑事訴訟法第273條之1第1項之規定，裁定由受命法官
    獨任以簡式審判程序進行本案之審理，且依同法第273條之2
    規定，簡式審判程序之證據調查，不受同法第159條第1項、
    第161條之2、第161條之3、第163條之1及第164條至第170
    條規定之限制，合先敘明。
貳、實體方面
一、認定犯罪事實所憑之證據及理由
    前揭犯罪事實，業據被告丙○○於本院準備程序及審理時供
    承不諱（見本院99年5月13日第2次準備程序筆錄、本院99年
    6月3日審判筆錄），並經證人張峻銘於另案（即前揭97年度
    偵字第5148號、5149號）警詢時、證人即員警林義溫、黃如
    暘於前揭另案偵訊時證述明確（見5148號偵查卷第5至9頁、
    第70至71頁），復有臺北縣政府警察局勤務指揮中心受理各
    類案件紀錄單、臺北縣政府警察局瑞芳分局澳底所處理各類
    案件回報紀錄表、車號查詢汽車車籍資料各1份、現場及扣
    案物品照片16張、被告書寫之同意書影本1份、臺北縣政府
    警察局瑞芳分局刑案現場勘查報告表1份、現場勘察照片15
    張、員警出具之報告書、現場圖1份暨現場位置照片4張、監
    視器翻拍照片1張、00-00000000號電話申請人資料1份、駿
    昌企業社照片2張及名片1張、張峻銘及甲○○手機內簡訊之
    翻拍照片11張、法務部調查局98年3月3日調科參字第098000
    81600號測謊報告書1份在卷可佐（見514 8號偵查卷第18頁
    、第25頁、第28至35頁、第41至42頁、第47頁、第53至60頁
    、第74頁、第107頁至108頁、第277至278頁、第26至27頁、
    第277至279頁、第223頁），並有第一級毒品海洛因5小包（
    扣案之白粉5小包，經警送請法務部調查局鑑定結果，均含
    第一級毒品海洛因成分，合計淨重0.35公克，有該局98年4
    月1日調科壹字第09823010650號鑑定書附於5149號偵查卷第
    44頁可參）、未具殺傷力之手槍1支、子彈4顆（扣案之手槍
    及子彈，經內政部警政署刑事警察局鑑驗結果，認均不具殺
    傷力，有該局97年12月26日刑鑑字第0970189616號鑑驗書附
    於同上偵查卷第214頁可參）、電子磅秤1台扣案可資佐證，
    堪認被告前揭任意性之自白與事實相符。至被告於本院準備
    程序及審理時雖供稱本件誣告係在甲○○提議下所為，且張
    峻銘車鑰匙係由甲○○提供，甲○○亦陪同前往購買栽贓所
    用之槍、毒云云，然此部分為證人甲○○所否認，且此部分
    除被告之供述外，並無其他證據足以佐證，公訴人復未認定
    甲○○亦有涉案，是在欠缺其他證據足資認定甲○○亦有參
    與之情形下，本院自無從逕認甲○○為本案之共同正犯。綜
    上所述，本案事證明確，被告之犯行堪以認定，應依法論科
    。
二、論罪科刑
  (一)核被告所為，係犯毒品危害防制條例第10條第1項之持有第
    一級毒品罪及刑法第169條第1項之誣告罪。其所犯前揭二罪
    ，犯意各別，行為互殊，應予分論併罰。
  (二)爰審酌被告先與張峻銘之妻發生私情，復因張峻銘未同意與
    妻子離婚，竟購入海洛因、玩具手槍及子彈等物置放張峻銘
    之車內，並進而誣指張峻銘涉犯持有第一級毒品及槍彈罪嫌
    ，其所為不僅助長毒品之泛濫，亦致使司法機關開啟不必要
    之偵查程序，耗費司法資源，並使張峻銘無端歷經偵查之磨
    難，受有司法機關偵辦之精神與名譽損失，其犯罪所生危害
    非微，兼衡被告持有海洛因毒品之數量非鉅、其前科素行欠
    佳、智識程度不高（僅國小畢業）、犯後於偵查雖否認犯行
    ，惟嗣於本院已坦承犯行，尚知悔悟等一切情狀，就被告所
    犯前揭二罪，分別量處如主文所示之刑，並就所犯持有第一
    級毒品罪部分，諭知易科罰金之折算標準，以示懲儆。
  (二)扣案之第一級毒品海洛因（合計淨重0.35公克）併同難以析
    離之包裝袋5只，應整體視為查獲之毒品，依毒品危害防制
    條例第18條第1項前段之規定，於持有第一級毒品罪之主文
    項下宣告沒收銷燬之。又扣案之第一級毒品海洛因5小包（
    合計淨重0.35公克）、手槍1支、子彈4顆、電子磅秤1台，
    係被告所有供本件誣告犯罪所用之物，爰依刑法第38條第1
    項第2款規定，於誣告之主文項下予以宣告沒收。
據上論斷，應依刑事訴訟法第273條之1第1項、第299條第1項前
段，毒品危害防制條例第11條第1項、第18條第1項前段，刑法第
11條、第169條第1項、第41條第1項前段、第38條第1項第2款，
判決如主文。
本案經檢察官乙○○到庭執行職務。
中    華    民    國    99    年    6    月    17    日
                  刑事第一庭法  官  王美婷
以上正本證明與原本無異。
如不服本判決應於收受送達後10日內向本院提出上訴書狀，並應
敘述具體理由；其未敘述上訴理由者，應於上訴期間屆滿後20日
內向本院補提理由書（均須按他造當事人之人數附繕本）「切勿
逕送上級法院」。
中    華    民    國    99    年    6    月    17    日
                            書記官  明祖斌
附錄本案論罪科刑法條：
毒品危害防制條例第11條第1項
持有第一級毒品者，處 3 年以下有期徒刑、拘役或新臺幣 5 萬
元以下罰金。
中華民國刑法第169條第1項
（誣告罪）
意圖他人受刑事或懲戒處分，向該管公務員誣告者，處 7 年以
下有期徒刑。

司法院資訊處製作；財團法人民間司法改革基金會備份。
